臺灣高等法院高雄分院刑事判決　　　　 96年度上易字第291號
上　訴　人　臺灣高雄地方法院檢察署檢察官
被　　　告　乙○○
上列上訴人因被告竊盜案件，不服臺灣高雄地方法院95年度簡上
字第883 號中華民國95年11月30日第一審判決（起訴案號：臺灣
高雄地方法院檢察署95年度偵字第102 號），提起上訴，本院判
決如下：
    主  文
原判決撤銷。
乙○○竊盜，處拘役拾日，如易科罰金，以銀元佰元即新台
幣玖佰元折算壹日。
    事  實
一、乙○○意圖為自己不法之所有，於民國94年11月27日16時35
    分許，在高雄縣大樹鄉○○村○○路167 巷「滿邑大樓」前
    停車場，見甲○○所有之車牌號碼WDP-203 號機車之鑰匙插
    於車上未取走，認有機可乘，發動後逕行竊取駛離，供己騎
    用，事後藏置於距原放置處200 公尺之該大樓後方，鑰匙拔
    去自行管領。嗣經警方調閱監視錄影帶，始悉上情。
二、案經高雄縣政府警察局仁武分局移送臺灣高雄地方法院檢察
    署檢察官偵查聲請簡易判決處刑起訴。
    理  由
壹、程序方面：
一、按被告以外之人（包括證人、鑑定人、告訴人、被害人及共
    同被告等）於審判外之陳述雖不符刑事訴訟法第159 條之1
    至之4 等四條之規定，而經當事人於審判程序同意作為證據
    ，法院審酌該言詞陳述或書面陳述作成時之情況，認為適當
    者，亦得為證據；當事人、代理人或辯護人於法院調查證據
    時，知有刑事訴訟法第159 條第1 項不得為證據之情形，而
    未於言詞辯論終結前聲明異議者，視為有前項之同意，刑事
    訴訟法第159 條之5 定有明文。立法意旨在於傳聞證據未經
    當事人之反對詰問予以核實，原則上先予排除。惟若當事人
    已放棄反對詰問權，於審判程序中表明同意該等傳聞證據可
    作為證據；或於言詞辯論終結前未聲明異議，基於尊重當事
    人對傳聞證據之處分權，及證據資料愈豐富，愈有助於真實
    發見之理念，且強化言詞辯論主義，使訴訟程序得以順暢進
    行，上開傳聞證據亦均具有證據能力。本件證人即被害人甲
    ○○於警詢中之陳述，其性質雖屬傳聞證據，惟其未再於法
    院審理中為陳述，且查無符合刑事訴訟法第159 條之1 至之
    4 等前四條之情形，被告於原審法院已同意採為本案之證據
    ，本院審理時，亦與檢察官均明示同意作為證據，本院審酌
    上開筆錄作成時，較無人情施壓或干擾，亦無不當取供之情
    形，認為以之作為本案之證據亦屬適當，是其於警詢中之證
    言自具有證據能力。另本件證人即被告女友李文惠及滿邑大
    樓案發當時之大樓管理員羅振河於原審到庭經檢辯雙方交互
    詰問所為證述各情，自均有證據能力。
二、按刑事訴訟法第159 條之4 規定「除前三條之情形外，下列
    文書亦得為證據：一除顯有不可信之情況外，公務員職務上
    製作之紀錄文書、證明文書。二除顯有不可信之情況外，從
    事業務之人於業務上或通常業務過程所須製作之紀錄文書、
    證明文書。三除前二款之情形外，其他於可信之特別情況下
    所製作之文書。」，本件卷附之「車籍作業系統─查詢認可
    資料、車輛竊盜、車牌失竊資料個別查詢報表─查詢認可資
    料」係公務員職務上製作之文書，經查亦無顯不可信之情況
    ，上開文書應具有證據能力。
三、傳聞法則乃對於被告以外之人於審判外之言詞或書面陳述，
    亦即針對被告以外之人於審判外以言詞或書面所為之供述證
    據而為規範。卷附「滿邑大樓」之監視器翻拍相片6 張，乃
    以科學、機械之方式，對於所拍攝內容所為忠實且正確之記
    錄，上開照片在性質上亦非供述證據，無刑事訴訟法第159
    條第1 項規定之適用。
貳、實體方面：
一、訊據被告乙○○直承擅自取用上開機車，迄當日深夜返回放
    置於距原放置處200 公尺之該大樓後方，鑰匙拔去自行管領
    ，翌日晨經警方調閱監視錄影帶而循線查獲，被告於警詢中
    亦同此自白無異，核與被害人甲○○於警詢中之陳述相符，
    並有車籍作業系統－查詢認可資料（WDP-203 號機車）1 紙
    及前揭「滿邑大樓」之監視器翻拍相片6 張可資佐證。按被
    告之自白，非出於強暴、脅迫、利誘、詐欺、疲勞訊問、違
    法羈押或其他不當方法，且與事實相符者，得為證據，刑事
    訴訟法第156 條第1 項定有明文。亦即被告之自白係出於自
    由意思，且與事實相符者，即有證據能力，被告前述迭次自
    白係出於自由意志，自得採為本件判決之基礎。綜合上揭各
    證據資料研析，被告之自白與事實相符，自得採為判決之基
    礎。
  (一)按竊盜罪之成立，除行為人在客觀上需有竊取行為外，主觀
    上尚需有意圖為自己不法所有之意圖，此即所謂之「取得意
    圖」。若行為人並無取得意圖，而只有使用意圖，其竊取他
    人之物而為行使，在不使該物發生質變或減低經濟價值之條
    件下，加以使用，且行為人具有於使用後交還原所有人之「
    交還意思」，此種竊盜行為謂之「使用竊盜」，為刑法所不
    罰。然取得意圖與使用意圖有時很難區辨，其關鍵點應在於
    行為人是否有「排斥所有或持有」及「占為己有」之行為表
    徵。茲本件被告於94年11月27日16時35分許，在高雄縣大樹
    鄉○○村○○路167 巷「滿邑大樓」前停車場，攫取鑰匙插
    於車上之甲○○所有WDP-203 號機車，充當交通工具使用多
    時既畢，改置諸於距原放置處200 公尺之該大樓後方，鑰匙
    拔去自行管領，顯有排斥所有人或持有人之經濟地位，使自
    己具有類似所有人之地位，而將該物充當自己所有之財產，
    而利用該物之經濟價值，其排斥所有與持有之表徵，又係持
    續長久之使用以排斥之，並掌控該鑰匙，解除原所有人或持
    有人之管領，並無「交還意思」，即係意圖獲取物之本體及
    其經濟利益，應可認其有「取得意圖」（最高法院86年度台
    上字第4976號判決意旨參照）。
  (二)被告竊取甲○○所有車輛之地點，係在「滿邑大樓」之前門
    ，而被告嗣後將車停放在該大樓之後門附近，業據其坦承不
    諱。又該大樓之前、後門距離約200 公尺，住戶大部份均將
    機車停放在前門，證人即被告之女友李文惠甚且質疑被告為
    何不將機車停於前門等情，復據證人羅振河、李文惠於原審
    證述明確，足見被告非但未將機車放回原處，甚而停放在少
    人停放、難以尋回之地點，並自行掌控該鑰匙，已足徵其欠
    缺「交還之意思」。
  (三)被告另於原審辯稱：「隔天上午在知道警察找我之前，我就
    把機車鑰匙交給李文惠，託其還給車主」云云，惟證人李文
    惠於原審係證稱：「隔天早晨下來買早餐，管理員問我被告
    有沒有在我家，警察在找（查緝），說被告偷人家的機車，
    我就去問被告，他就把鑰匙交給我，後來是我帶車主去看車
    子」等語，顯見被告所辯上情，不足採信，被告在警方查緝
    之前，並未主動告知機車位置及交出機車，係遲至知悉警方
    開始偵辦之時，先遇見其女友李文惠，警察藉李文惠之轉知
    ，始由被告交付其所任意取走之機車鑰匙，告知其機車藏置
    之處所，由李文惠引領警方取出贓物交還無訛；佐以被告係
    發現被害人之鑰匙插在機車上而趁隙騎走，然將機車停於該
    大樓後門時，並未將鑰匙一併放置該處，反將鑰匙隨身攜帶
    ，益徵被告所為，與「使用竊盜」有間，而有不法所有之意
    圖甚明。
  (四)原審徒以被告係與其女友發生爭執，女友負氣揚言外出尋短
    ，被告急欲取得交通工具外出尋找女友，認其並無據為所有
    之意，固據證人羅振河即前揭滿邑大樓案發當時之大樓管理
    員於原審法院95年11月16日調查時證述：被告女朋友李文惠
    為5 樓住戶，當天2 人於上午9 時許，在中庭吵架，而被趕
    出去，女朋友就說要去死，跑回5 樓，後來10點多，被告又
    來說要找女朋友，惟女朋友已外出，被告以手機質押向我借
    摩托車到女友奶奶的家找尋，2 小時後回來，已經中午2 點
    多，欲續借摩托車，被我拒絕，改借腳踏車不果，隨即他去
    等語。又據證人李文惠證稱：與被告認識不久，即同居滿邑
    大樓我家。案發當天2 人吵架，遭管理員即羅振河勸阻，我
    先上樓後外出，被告亦離去，被告打電話叫朋友過來載行李
    ，他朋友問我是不是真的，我說是真的，他朋友就把他載走
    ，我就去找我朋友。我（當天）有說我要出去死給他看，中
    午他一直打電話找我，我沒有接，我覺得很煩就把手機關掉
    。晚上10點多在鳥松鄉找到我，被告騎摩托車謂係向朋友借
    ，回滿邑大樓時把機車放在大樓後門那邊，翌日晨，管理員
    說有警察來找被告謂係偷人家機車。經查詢即係先前放回大
    樓後門之機車，且把鑰匙交給我持以開啟，車主在管理室等
    待，乃引之取回鑰匙及機車等語。已足徵被告自上午因與其
    女友吵架，而先借用管理員之機車外出尋找女友，迄下午仍
    未尋獲其女友，將所借用之機車返還管理員，下午則逕自攫
    取機車使用，迄晚上10點多找到其女友後，返回女友住處，
    而將機車置諸於距其原攫取處所（大樓前方）約200 公尺處
    之該大樓後門附近，拔去鑰匙，自行管控，仍與女友返回住
    處同居。翌日管理員及車主偕同警員來到該大樓查緝該機車
    ，始由管理員遇見而詢諸其女友得知該機車係在被告管領中
    ，旋取該鑰匙赴大樓後方停車處開啟該機車返還失主。此不
    過係起獲贓物之過程，並不足以說明被告攫取該機車有正當
    之權源，亦不足以證明係暫時借用，旋而物歸原處原主。被
    告基於上開理由竊取該車，僅係關乎犯罪之動機為何，不能
    當然推論被告僅有使用意圖，被告確實並未將竊得之機車停
    放回失竊地點，復未主動告知車輛所在及交還該車，欠缺「
    交還意思」，甚為明灼。
二、核被告意圖為自己不法之所有，以和平隱密之方法攫取他人
    之機車，移置於自己實力支配之下，係犯刑法第320 條第1
    項之普通竊盜罪。
三、原審見未及此，遽認被告係為一時使用而取機車，並無不法
    意圖，諭知被告無罪，自屬違誤。檢察官上訴意旨執此指摘
    原判決不當，為有理由，應由本院撤銷改判，爰審酌被告竊
    取他人財物，行為不當，事後飾詞狡辯並無悔意之態度，被
    害人甲○○亦於警詢中表示不欲對被告提起刑事告訴等一切
    情狀，量處如主文所示之刑，並依法諭知如易科罰金之折算
    標準。刑法於94年2 月2 日修正公布，95年7 月1 日施行，
    被告行為後，法律變更，依刑法第2 條第1 項「從舊從輕」
    之比較，即被告行為時之刑法第41條第1 項前段規定：「犯
    最重本刑為5 年以下有期徒刑以下之刑之罪，而受6 個月以
    下有期徒刑或拘役之宣告，因身體、教育、職業、家庭之關
    係或其他正當事由，執行顯有困難者，得以1 元以上3 元以
    下折算1 日，易科罰金。」又被告行為時之易科罰金折算標
    準，修正前罰金罰鍰提高標準條例第2 條前段（現已刪除）
    規定，就其原定數額提高為100 倍折算1 日，則本件被告行
    為時之易科罰金折算標準，應以銀元300 元折算1 日，經折
    算為新臺幣後，應以新臺幣900 元折算為1 日。惟95年7 月
    1 日施行之刑法第41條第1 項前段則規定：「犯最重本刑為
    5 年以下有期徒刑以下之刑之罪，而受6 個月以下有期徒刑
    或拘役之宣告者，得以新臺幣1 千元、2 千元或3 千元折算
    1 日，易科罰金。」比較修正前後之易科罰金折算標準，以
    95年7 月1 日修正公布施行前之規定，較有利於行為人，則
    應依刑法第2 條第1 項前段，適用修正前刑法第41條第1 項
    前段規定，定其折算標準。
據上論斷，應依刑事訴訟法第369 條第1 項前段、第364 條、第
299 條第1 項前段、刑法第2 條第1 項、第320 條第1 項、第41
條第1 項前段（修正前），修正前罰金罰鍰提高標準條例第2 條
，刑法施行法第1 條之1 ，判決如主文。
本案經檢察官邱榮藏到庭執行職務。
中　　華　　民　　國　　96　　年　　5 　　月　　31　　日
                  刑事第二庭  審判長法  官  林正雄
                                    法  官  黃壽燕
                                    法  官  陳啟造
以上正本證明與原本無異。
不得上訴。
中　　華　　民　　國　　96　　年　　5 　　月　　31　　日
                                    書記官  彭筱瑗
附錄本判決論罪科刑法條：
中華民國刑法第320條第1項
（普通竊盜罪、竊佔罪）
意圖為自己或第三人不法之所有，而竊取他人之動產者，為竊盜
罪，處 5 年以下有期徒刑、拘役或 5 百元以下罰金。
